【裁判字號】    99,聲再,3
【裁判日期】    990830
【裁判案由】    確認界址
【裁判全文】
臺灣雲林地方法院民事裁定               99年度聲再字第3號
再審聲請人  甲○○
再審相對人  乙○○
上列再審聲請人與相對人乙○○間請求確認界址事件，再審聲請
人對於本院民國99年5 月5 日99年度聲再字第2 號確定裁定聲請
再審，本院裁定如下：
    主  文
再審聲請駁回。
再審聲請費用新臺幣壹仟元由聲請人負擔。
    理  由
一、再審聲請人提起本件再審聲請其聲明、陳述及證據，均如卷
    內所附再審聲請人提出之民事再審聲請狀所載。
二、按再審之訴，法院認無再審理由，判決駁回後，不得以同一
    事由，對於原確定判決或駁回再審之訴之確定判決，更行提
    起再審之訴。再審之訴不合法者，法院應以裁定駁回之；且
    上開規定於裁定已經確定者亦準用之，民事訴訟法第498 條
    之1 、第502 條第1 項、第507 條分別定有明文。蓋再審之
    目的，原在匡正確定終局判決之不當，以保障當事人之權益
    ，為避免當事人以同一事由對於原確定判決或駁回再審之訴
    之確定判決，一再提起再審之訴，致浪費司法資源，自應限
    制當事人以同一事由而重複提起再審之訴，此觀諸民事訴訟
    法第498 條之1 立法理由即明。所謂再審之訴不合法，係指
    再審之訴不合程式，或已逾期間，或法律上不應准許者而言
    （最高法院48年臺抗字第188 號判例可資參照）。
    次按裁定得不經言詞辯論為之。有民事訴訟法第234 條第1
    項之明文規定，該規定並依同法第505 條於再審之訴訟程序
    準用之。
三、本件再審聲請人固以本院99年度聲再字第2 號民事確定裁定
    有民事訴訟法第496 第1 項第1 款規定情事為由，而提起本
    件再審聲請。惟查：
  (一)裁定既不以經言詞辯論為必要，再審聲請人以此為由主張原
    確定裁定於法有違，自有誤解。
  (二)又再審聲請人前以本院97年度聲再字第11號確定裁定有適用
    法規錯誤及消極不適用法規之情事，依民事訴訟法第496 條
    第1 項第1 款規定對之聲請再審，業經本院以98年度聲再字
    第2 號裁定認無再審理由，予以駁回乙情，有再審聲請人所
    提出之上揭案號裁定影本在卷可稽，並經本院依職權調閱上
    揭案卷查明無誤。
  (三)嗣再審聲請人仍執同一事由對於該駁回再審聲請之確定裁定
    聲請再審，復經本院於99年5 月5 日以99年度聲再字第2 號
    民事裁定認聲請再審不合法，而予以駁回。
  (四)承上，本件再審聲請人復以同一事由，對於該駁回再審聲請
    之確定裁定，更行聲請再審，依上說明，自非合法，而不應
    予准許。
四、末按再審之訴之目的，係在廢棄原確定判決，並就原訴訟變
    更為有利再審原告之判決。就請求廢棄原確定判決言，為訴
    訟法上形成之訴，另有形成權為其訴訟標的。就請求對原訴
    訟變更為有利再審原告之判決言，原確定判決所裁判之法律
    關係，亦併為再審程序審理之對象，故原有之訴之訴訟標的
    ，亦併為再審之訴之訴訟標的，故再審之訴應有二個訴訟標
    的。又對於再審之訴之確定終局判決，如具有再審理由，亦
    得提起再審之訴，則在此一訴訟程序，即有(一)原確定判決之
    訴訟標的，(二)對原確定判決提起再審之訴之訴訟標的，(三)對
    再審之訴之確定終局判決提起再審之訴之訴訟標的，共有三
    個訴訟標的存在。如多次對再審之訴之確定終局判決提起再
    審之訴，依此類推，即可能有三個以上之訴訟標的。而對於
    再審之訴之確定終局判決提起再審之訴之訴訟標的，與前再
    審之訴之訴訟標的及原有之訴之訴訟標的間，均有相互依存
    關係。換言之，須該再審之訴之確定終局判決有再審理由，
    方得審究前再審之訴之確定判決有無再審理由，之後始得就
    原確定判決有無再審理由加以審理，進而才能就原訴訟事件
    之本案辯論裁判。查，本件再審聲請人提起本件再審聲請，
    除聲請廢棄本院99年度聲再字第2 號民事確定裁定外，並求
    為廢棄本院98年度聲再字第2 號民事確定裁定、97年度聲再
    字第11號民事確定裁定、97年度聲再字第7 號民事確定裁定
    、97年度聲再字第5 號民事確定裁定、97年度聲再字第2 號
    民事確定裁定、96年度聲再字第5 號民事確定裁定、96年度
    聲再字第2 號民事確定裁定、95年度再易字第10號民事確定
    裁定、95年度再易字第4 號民事確定裁定，及93年度再易字
    第10號民事確定判決及90年度簡上字第32號民事確定判決不
    利於再審聲請人之部分，探究其提起本件再審聲請之目的，
    無非在逐一回復前確定裁定及判決之訴訟程序，以進入原事
    件之訴訟程序，依照前開說明，即應先審究本院99年度聲再
    字第2 號民事確定裁定有無再審理由，須該再審聲請之確定
    民事裁定有再審理由，才能依序審究本院98年度聲再字第2
    號民事確定裁定及先前之各確定民事裁定、判決。承上，本
    件再審聲請人既係以同一事由對原確定裁定聲請再審，其再
    審聲請即不合法不應准許，已如前述。從而，本院99年度聲
    再字第2 號再審聲請前之再審聲請之確定裁定、再審之訴之
    確定判決及原有之訴之確定判決有無再審理由，自無審究必
    要，附此敘明。
五、依民事訴訟法第507 條、第502 條第1 項、第95條、第78條
    規定，裁定如主文。
中    華    民    國    99    年    8     月    30    日
            民事第一庭    審判長法  官  邱瑞裕
                                法  官  蔣得忠
                                法  官  黃玉清
以上正本係照原本作成。
不得抗告。
中    華    民    國    99    年    8     月    30    日
                                書記官  王振州

司法院資訊處製作；財團法人民間司法改革基金會備份。
